【裁判字號】    98,交聲,3686
【裁判日期】    980930
【裁判案由】    聲明異議
【裁判全文】
臺灣臺中地方法院交通事件裁定        98年度交聲字第3686號
原處分機關  交通部公路總局臺中區監理所臺中市監理站
受處分人    甲○○
上列受處分人因違反道路交通管理處罰條例案件，對於交通部公
路總局臺中區監理所臺中市監理站民國九十八年九月七日所為之
裁決（裁監稽違字第裁六一－ＧＥ0000000、六一－ＧＥ
0000000號裁決書），聲明異議，本院裁定如下：
    主  文
原處分關於違反處罰條例之行為，拒絕停車接受稽查而逃逸部分
撤銷。
前項撤銷部分，甲○○不罰。
其餘異議駁回。
    理    由
一、原處分機關略以：受處分人甲○○，於民國九十八年八月十
    六日十四時三十五分許，駕駛車號二五二─ＹＲ號營業小客
    車，在臺中市○○○路與精誠路口旁公車停車格前處，因「
    紅線違停（人在車上，未發動）」及「汽車駕駛人因違規經
    取締，拒絕接受稽查而逃逸」之違規事實，為臺中市警察局
    第一分局公益派出所員警依道路交通管理處罰條例第五十六
    條第一項第一款及第六十條第一項舉發，原處分機關爰於九
    十八年九月七日以裁監稽違字第裁六一－ＧＥ000000
    0號裁決書裁處罰鍰新臺幣（下同）九百元，以裁監稽違字
    第裁六一－ＧＥ0000000號裁決書裁處罰鍰三千元，
    並記違規點數一點，於法並無不合等語。
二、本件受處分人甲○○則以：伊雖於不得停車之處臨時停車，
    但伊當時是在車內，車亦未熄火，該員警理應先勸導或則令
    伊駛離停於適當之處所，但該員警是叫伊出示行車執照及駕
    駛執照及叫伊下車，再拿出相機拍照，欲入罪於伊不在車內
    ，伊見此狀即迅速上車，將車移往前方約三十公尺處之合適
    車位，再下車與該員警溝通爭取自身權益，不料該員警即騎
    車離開，伊旋即撥打一一０電話問如何找到該員警及如何取
    回伊的證件，得知該區域為公益派出所轄區，伊即刻到公益
    派出所查明原因，不料該員警除開立紅線違停之罰單外，竟
    多開一張記載伊不服稽查駕車逃逸之罰單。若伊不服稽查，
    怎會給員警行照及駕照，且又將車停妥於適當位置後下車走
    向員警，請求撤銷裁監稽違字第裁六一－ＧＥ000000
    0、六一－ＧＥ0000000號裁決書，爰聲明異議等語
    。
三、按汽車駕駛人停車時，有在禁止臨時停車處所停車者，處六
    百元以上一千二百元以下罰鍰；汽車駕駛人，駕駛汽車有違
    反本條例之行為，經交通勤務警察或依法令執行交通稽查任
    務人員制止時，不聽制止或拒絕停車接受稽查而逃逸者，除
    按各該條規定處罰外，處三千元以上六千元以下罰鍰，並記
    違規點數一點。道路交通管理處罰條例第五十六條第一項第
    一款、第六十條第一項分別定有明文。
四、經查：本件受處分人甲○○，於上開時、地，駕駛車號二五
    二─ＹＲ號營業小客車，因「紅線違停」及「汽車駕駛人因
    違規經取締，拒絕接受稽查而逃逸」之違規事實，經臺中市
    警察局第一分局公益派出所員警依法當場舉發，雖有臺中市
    警察局中市警交字第ＧＥ0000000、ＧＥ00000
    00號違反道路交通管理事件通知單、臺中市警察局第一分
    局九十八年八月二十四日中分一交字第０九八００二六四四
    四號函件各一紙在卷可稽，惟處分人以上開情詞置辯。經查
    ：
（一）、撤銷部分：
    受處分人於聲明異議狀中所陳，舉發當時其有將行車執照及
    駕駛執照交予舉發員警後，始將車輛移往前方合適車位，不
    料該員警即離去，其旋即至公益派出所欲領回其證件等語，
    核原舉發機關臺中市警察局第一分局九十八年八月二十四日
    中分一交字第０九八００二六四四四號書函內載「案內經舉
    發員警證稱：於違規時、地見該車於紅線禁止停車處違規停
    車，警向許君索閱證件並拍照時，許君即不服稽查逕自駛離
    ，．．．，另臺端證件在前往公益派出所後已親收領回。」
    等語。是本院依前揭證言觀之，受處分人於舉發當時確已將
    其證件交付予舉發員警稽查，並非有「故意不聽制止或拒絕
    停車接受稽查而逃逸」之情形，自難徒以受處分人將車輛移
    往前方合適車位乙情，遽而認定受處分人即有故意不聽制止
    或拒絕停車接受稽查而逃逸之違規行為。直言之，需是受處
    分人確有「故意不聽制止或拒絕停車接受稽查而逃逸」，始
    符合道路交通管理處罰條例第六十條第一項所定之處罰要件
    。原處分機關漏未斟此，逕認受處分人有故意拒絕接受稽查
    而逃逸之事實，遽依道路交通管理處罰條例第六十條第一項
    對受處分人裁處罰鍰三千元，並記違規點數一點，原處分未
    予詳查，遽予裁罰，容有未洽。是受處分人此部分異議，為
    有理由，自應由本院將原處分機關該部分之處分撤銷，並諭
    知該撤銷部分，受處分人不罰。
（二）、駁回異議部分：
    至於受處分人在禁止臨時停車處所停車之違規部分，有前開
    原舉發機關舉發違反道路交通管理事件通知單及臺中市警察
    局第一分局書函各一份附卷可證，且受處分人亦於其聲明異
    議狀中承認「雖本人於不得停車之處臨時停車」一語，是其
    有道路交通管理處罰條例第五十六條第一項第一款之交通違
    規事實堪以認定。而受處分人稱依道路交通管理處罰條例第
    五十六條第三項規定，舉發員警應先勸導或責令其將車移置
    適當處所，但該舉發員警並未循序勸導或責令駛離。惟查該
    條例第五十六條第三項係規定，第一項情形，交通勤務警察
    、依法令執行交通稽查任務人員或交通助理人員，應責令汽
    車駕駛人將車移置適當處所；如汽車駕駛人不予移置或不在
    車內時，得由該交通勤務警察、依法令執行交通稽查任務人
    員或交通助理人員為之。其法律意旨乃交通勤務警察、依法
    令執行交通稽查任務人員或交通助理人員於執行第一項情形
    違規事實之舉發後，對該違規車輛應責令汽車駕駛人將車移
    置適當處所；如汽車駕駛人不予移置或不在車內時，得由該
    交通勤務警察、依法令執行交通稽查任務人員或交通助理人
    員為之，並非舉發違規前應先勸導或責令汽車駕駛人將車移
    置適當處所。受處分人對上開條例第五十六條第三項之適用
    ，容有誤會，是受處分人確有在禁止臨時停車處所停車之違
    規事實，堪以認定。就在禁止臨時停車處所停車之違規部分
    ，原處分機關據以援引同條例第五十六條第一項第一款規定
    ，裁處罰鍰九百元，核無不當，此部份之異議為無理由，應
    予駁回。
五、據上論斷，應依道路交通管理處罰條例第八十七條第二項，
    道路交通案件處理辦法第十九條、第二十條之規定，裁定如
    主文。
中    華    民    國    98    年    9     月    30    日
                  交通法庭  法  官  張清洲
以上正本證明與原本無異。
如不服本裁定，應於送達後五日內，向本院提出抗告狀。
                            書記官  詹東益
中    華    民    國    98    年    9     月    30    日


司法院資訊處製作；財團法人民間司法改革基金會備份。
